【裁判字號】    97,再,15
【裁判日期】    980813
【裁判案由】    再審之訴
【裁判全文】
臺灣臺北地方法院民事裁定                97年度再字第15號
再 審 原 告   甲○○  臺北.
              丁○○
上列二原告共
同訴訟代理人  李金澤律師
再 審 被 告   永豐商業銀行股份有限公司
法定代理人    丙○○  住同上
訴訟代理人    乙○○  住臺北市.
上列當事人間再審之訴事件，再審原告對於本院民國九十七年三
月七日九十七年度促字第七一三一號確定支付命令，提起再審之
訴，本院裁定如下：
    主    文
再審之訴駁回。
再審訴訟費用由再審原告負擔。
    理    由
一、按債務人對於支付命令未於法定期間合法提出異議者，支付
    命令與確定判決有同一之效力；前項支付命令有第四百九十
    六條第一項之情形者，得提起再審之訴，並以原支付命令之
    聲請，視為起訴；再審之訴，應於三十日之不變期間內提起
    ；前項期間，自判決確定時起算，判決於送達前確定者，自
    送達時起算，其再審之理由發生或知悉在後者，均自知悉時
    起算，民事訴訟法第五百二十一條、第五百條第一項、第二
    項前段定有明文。又提起民事再審之訴，應於三十日之不變
    期間內為之，民事訴訟法第五百條第一項定有明文，當事人
    以有同法第四百九十六條第一項第一款適用法規顯有錯誤之
    情形提起再審之訴，應認此項理由於裁判送達時當事人即可
    知悉，故計算是否逾三十日之不變期間，應自裁判確定時起
    算，無同法第五百條第二項但書再審理由知悉在後之適用；
    對於第二審判決於上訴期間內提起上訴，第三審法院以其上
    訴另有其他不合法情形，以裁定駁回其上訴者，對原判決提
    起再審之訴時，其再審不變期間固應自裁定確定翌日起算（
    參看司法院院解字第三００七號解釋），但對於第二審判決
    逾越上訴期間後之上訴，第三審法院以上訴逾期為不合法裁
    定駁回者，其再審不變期間仍應自原判決確定翌日起算，不
    得自駁回上訴裁定確定翌日起算再審不變期間，最高法院七
    十年台再字第二一二號、七十八年台抗字第一四九號著有判
    例可資參照。
二、經查：
（一）本件再審原告於民國九十七年六月九日對本院九十七年度
      促字第七一三一號確定支付命令，提起再審之訴，係以該
      確定支付命令有民事訴訟法第四百九十六條第一項第一款
      「適用法規顯有錯誤之情形」為由，請求廢棄原確定支付
      命令、駁回再審被告支付命令之聲請，此觀再審原告民事
      再審之訴起訴狀暨其上本院收狀戳所載即明，是計算本件
      再審之訴是否逾三十日之不變期間，應自支付命令確定時
      起算，無同法第五百條第二項但書再審理由知悉在後之適
      用。
（二）再審原告固於同日具狀對該支付命令聲明異議，但因異議
      已逾二十日之不變期間，經本院於九十七年六月十二日裁
      定駁回，再審原告對該裁定提起抗告，復經臺灣高等法院
      於九十七年八月二十日裁定駁回而告確定，此經本院職權
      調閱本院九十七年度促字第七一三一號支付命令事件、臺
      灣高等法院九十七年度抗字第一三一七號聲明異議事件卷
      宗審認屬實，有上開卷宗附卷可稽，故本件再審原告對本
      院九十七年度促字第七一三一號確定支付命令提起再審之
      訴，仍應於該支付命令確定翌日起算三十日之不變期間內
      提起，不得自駁回異議裁定確定翌日起算再審不變期間。
（三）次按送達，由法院書記官交執達員或郵務機構行之；由郵
      務機構行送達者，以郵務人員為送達人；送達於應受送達
      人之住居所、事務所或營業所行之；送達於住居所、事務
      所或營業所不獲會晤應受送達人者，得將文書付與有辨別
      事理能力之同居人或受僱人；送達不能依前二條規定為之
      者，得將文書寄存送達地之自治或警察機關，並作送達通
      知書兩份，一份黏貼於應受送達人住居所、事務所、營業
      所或其就業處所門首，另一份置於該送達處所信箱或其他
      適當位置，以為送達；寄存送達，自寄存之日起，經十日
      發生效力；寄存之文書自寄存之日起，寄存機關應保存二
      個月，民事訴訟法第一百二十四條、第一百三十六條第一
      項前段、第一百三十七條第一項、第一百三十八條規定甚
      明。
（四）本院九十七年度促字第七一三一號支付命令經本院交由郵
      務機構向再審原告斯時之戶籍地即臺北市○○路○段四三
      七巷十弄十二號三樓送達，因未獲會晤再審原告，亦無有
      辨別事理能力之同居人或受僱人得付與，遂於九十七年三
      月二十一日寄存該地警察機關即臺北市政府警察局松山分
      局中崙派出所；又郵務機構於九十七年三月二十一日辦理
      上述寄存送達之際，業已製作送達通知書二份，一份黏貼
      於應受送達人住所門首，另一份置於該送達處所信箱，以
      為送達，有本院九十七年度促字第七一三一號支付命令事
      件卷附戶籍謄本、送達證書可考，核與再審原告所提公文
      封影本上臺北市政府警察局松山分局中崙派出所暨「三月
      二十一日張貼送達通知書」章戳所載一致。
（五）本件再審原告原共同設籍居住在臺北市○○○路一號十六
      樓之六，於九十三年二月十日共同遷移設籍居住在臺北市
      ○○路○段十弄十二號三樓，迄至九十七年九月一日始共
      同遷移設籍居住在臺北市○○路○段十五號，此經本院職
      權查證屬實，有司法院戶役政連結作業系統查詢單可佐，
      而戶籍登記處所為推定之住所地，應由主張非住所地之人
      舉證證明登記之戶籍地非為住所、有廢止該住所之意思，
      本件再審原告雖主張渠等於九十七年六月間時已有二年餘
      未以斯時之戶籍址為住所，然始終未能提出任何證據以實
      其說，參諸再審原告丁○○九十五年十月二十日買賣坐
      落臺北市○○區○○段二小段土地及建物，仍登記所有權
      人住所在臺北市○○路○段十弄十二號三樓，有本院九十
      七年度執字第四三二七五號清償債務強制執行事件卷附土
      地、建物登記謄本可按，所購置之賓士廠牌轎車迄至九十
      七年五月十五日亦均登記所有權人住址在臺北市○○路○
      段十弄十二號三樓，亦有財政部臺北市國稅局財產歸屬資
      料清單可參，而再審原告二人為夫妻，七十五年婚後始終
      一同居住生活迄今，再審原告甲○○亦應無與再審原告丁
      ○○分居之意思，又再審原告若非猶繼續占有、使用該
      處所，並察見臺北市政府警察局松山分局中崙派出所張貼
      之送達通知書，焉會於九十七年六月六日親赴該派出所具
      領支付命令？再審原告復迭具狀自承渠等曾返回該址，
      則九十三年三月十日起至九十七年八月三十一日止期間，
      再審原告之住所在戶籍址即臺北市○○路○段十弄十二號
      三樓，已足認定。
（六）九十三年三月十日起至九十七年八月三十一日止期間，再
      審原告之住所既在臺北市○○路○段十弄十二號三樓，而
      本院九十七年度促字第七一三一號支付命令經本院交由郵
      務機構向該址送達，並於九十七年三月二十一日寄存該地
      警察機關即臺北市政府警察局松山分局中崙派出所，則該
      支付命令於九十七年三月三十一日生合法送達再審原告效
      力，於同年四月二十一日（星期一）未經異議而告確定，
      與確定判決有同一效力，並自翌日起算再審之訴三十日之
      不變期間。是本件再審原告至遲應於同年五月二十一日（
      星期三）提起再審之訴，再審原告遲至同年六月九日始提
      起本件再審之訴，前已提及，顯已逾法定三十日之不變期
      間，本件再審之訴於法自有未合，不應准許，爰予駁回。
三、據上論結，本件再審之訴不合法，依民事訴訟法第五百零二
    條第一項、第七十八條、第九十五條，裁定如主文。
中    華    民    國    98    年    8     月    13    日
                    民事第一庭  法  官  洪文慧
以上正本係照原本作成。
如對本裁定抗告須於裁定送達後十日內向本院提出抗告狀，並繳
納抗告費新臺幣一千元。
中    華    民    國    98    年    8     月    13    日
                                書記官  林芝儀


司法院資訊處製作；財團法人民間司法改革基金會備份。
